最高法院刑事判決　　　　　　　一○○年度台上字第五二三號
上　訴　人　吳秋榮
　　　　　　許傳勝
　　　　　　林俊弘
　　　　　　王志緯
上列上訴人等因偽造文書案件，不服台灣高等法院中華民國九十
九年十一月二十三日第二審判決（九十九年度上訴字第二九九七
號，起訴案號：台灣宜蘭地方法院檢察署九十八年度偵字第五○
五四號），提起上訴，本院判決如下：
    主  文
上訴駁回。
    理  由
按刑事訴訟法第三百七十七條規定，上訴於第三審法院，非以判
決違背法令為理由，不得為之。是提起第三審上訴，應以原判決
違背法令為理由，係屬法定要件。如果上訴理由書狀並未依據卷
內訴訟資料，具體指摘原判決不適用何種法則或如何適用不當，
或所指摘原判決違法情事，顯與法律規定得為第三審上訴理由之
違法情形，不相適合時，均應認其上訴為不合法律上之程式，予
以駁回。本件上訴人吳秋榮上訴意旨略稱：吳秋榮於法院審理期
間，坦承犯行，態度良好，極力配合司法調查，且深感悔意，請
求予以從輕量刑等語。上訴人許傳勝上訴意旨略稱：(一)、許傳勝
自始否認參與如原判決附表一編號3、4部分之犯行，證人林朱秀
英於第一審接受交互詰問時，並未指認許傳勝涉案，反於原審時
始指認許傳勝參與前開案件，誠屬冤枉，自不能因許傳勝自白有
加入詐騙犯罪集團，即斷定必參與原判決附表一編號3、4部分之
犯行。(二)、證人林朱秀英於警詢時之陳述，屬傳聞證據，雖許傳
勝於原審準備程序及審理時對於證人林朱秀英於警詢時之陳述，
均表示沒有意見，且迄原審言詞辯論終結前亦未聲明異議，惟係
因許傳勝智識程度甚低，缺乏法律常識，不知在訴訟程序中主張
，許傳勝確無參與原判決附表一編號3、4部分之犯行，懇請給予
許傳勝改過自新之機會，從輕量刑等語。上訴人林俊弘上訴意旨
略以：(一)、原判決先於理由內認定原判決附表二編號9 之「00
00000000」號、編號2 之「0000000000」號
，及編號3 之「0000000000」號等行動電話，係詐騙
集團分配予林俊弘、吳秋榮、許傳勝使用之「公機」，卻於原判
決附表二編號3 「0000000000」號行動電話之「所有
人姓名」欄內記載該電話之所有人為「許傳勝、吳秋榮、王志緯
」等語，判決理由前後矛盾。(二)、原判決附表二編號5 之「00
00000000」號行動電話雖為林俊弘所有，然係供林俊弘
平日生活聯絡親友之用，並非供犯罪所用，依法不得宣告沒收。
況原判決業已載明本案詐騙犯罪集團已分配原判決附表二編號 3
「0000000000」號之「公機」予林俊弘使用，林俊弘
自無必要再使用自有之行動電話。原審未察，仍將原判決附表二
編號5 之「0000000000」號行動電話，認供林俊弘犯
罪所用之物，予以宣告沒收，即有判決適用法則不當之違誤等語
。上訴人王志緯上訴意旨略稱：(一)、原判決事實認定王志緯係依
詐騙集團之真實姓名年籍不詳綽號「大陸總代理」、「台灣總經
理」之指示，前往便利商店收取傳真，並等候通知前往領款等情
，似認王志緯為詐騙集團之車手。惟於判決理由以：「另從被告
王志緯所使用之『0000000000』號行動電話、及另一
支在王志緯車上查獲之無SIM卡行動電話之反查結果，該支無SIM
卡行動電話主要聯繫對象係『台灣總經理』、『白董』等人，亦
與被告吳秋榮所持用『0000000000』號『公機』有密
集通聯，顯見被告王志緯並非單純提供車輛，而係基於向上與『
台灣總經理』聯繫、向下與被告吳秋榮聯繫之監督地位。」等語
，似認定王志緯並非該詐騙集團之車手，而係扮演監督之角色，
致前後認定扞格，原判決即有判決理由矛盾之違誤。(二)、王志緯
之辯護人於原審聲請詰問證人吳秋榮，以證明吳秋榮於警詢及偵
查中所證與第一審之證詞不符，原判決以「吳秋榮業於原審（即
第一審）經被告王志緯及辯護人詰問明確，本院認無再予詰問之
必要」等語，認此部分調查證據之聲請，並無必要。然王志緯於
第一審並無選任辯護人為其辯護，原審未察及此，逕認王志緯前
揭聲請調查證據為無必要，有應於審判期日調查之證據而未予調
查之違法。(三)、關於原判決附表一編號3、4之被害人林朱秀英被
詐騙當時，共同被告吳秋榮並未在現場，足證該次犯行應非吳秋
榮、許傳勝，而係其他車手前往取款，即難認王志緯就原判決附
表一編號3、4之犯行與詐騙集團之首腦有意思聯絡及行為分擔，
而成立共同正犯。又王志緯係於民國九十八年十二月十九日始將
所有之Ｐ七─五五六五號車輛借予吳秋榮使用，即難認王志緯對
於原判決附表一編號1、2、5三次犯行，居於主導地位，或對於
各該詐騙被害人之行為有所認識或知悉，原審未察，認王志緯對
於前揭犯行須負共同正犯之責云云，實有判決不適用法則之違誤
等語。
惟查：證據之取捨、事實之認定，乃事實審法院職權行使之範圍
，事實審法院經調查證據之結果，本於確信，依自由心證之取捨
證據，苟其取捨，與經驗法則或論理法則無違，即不得任意指為
違法，而據為適法之第三審上訴理由。本件原判決認定上訴人等
有原判決事實欄所載之偽造公文書等犯行，因而維持第一審為上
訴人等科刑之判決（其中吳秋榮、許傳勝均累犯，各處有期徒刑
一年二月〈共五罪〉、一年六月，各應執行有期徒刑六年；王志
緯各處有期徒刑一年〈共五罪〉、一年二月，應執行有期徒刑五
年；林俊弘處有期徒刑一年二月）。係以：上訴人等之自白、被
害人即證人陳月珠、顧乃平、林朱秀英之證詞、法務部調查局宜
蘭縣調查站九十九年四月十四日宜法字第○九九五五○○五四七
○號函附通聯調閱分析結果報告、行動電話通聯資料、如原判決
附表二編號1 至18、20至24所示之扣案物品等證據資料，為綜合
之判斷。已詳細敘述其所憑之證據及認定之理由，並就吳秋榮、
許傳勝否認參與原判決附表一編號3、4之犯行；林俊弘、王志緯
否認有原判決附表一全部犯行，其辯詞不可採之理由，予以指駁
。所為論斷，俱有卷存證據資料可資覆按，從形式上觀察，並無
採證或認定事實違背經驗法則或論理法則，或其他違背法令之情
形。另查：(一)、原判決理由認定原判決附表二編號3 之「000
0000000」號行動電話，係詐騙集團分配予林俊弘、吳秋
榮、許傳勝使用之「公機」等情，雖與原判決附表二編號3 「0
000000000」號行動電話之「所有人姓名」欄內記載該
電話之所有人「許傳勝、吳秋榮、王志緯」等語，略有不同，惟
此微疵，非不得以裁定更正，且不影響原判決之本旨及全案之情
節，自不得執為上訴第三審之適法理由。(二)、證人已由法官合法
訊問，且於訊問時予當事人詰問之機會，其陳述明確別無訊問之
必要者，不得再行傳喚，刑事訴訟法第一百九十六條定有明文。
本件證人吳秋榮已於第一審審理時，由王志緯對吳秋榮實施交互
詰問（見第一審卷第一二○至一二二頁），已賦予王志緯詰問之
機會，原判決並敘明無必要再予傳訊之理由（見原判決理由二、
(五)），於法自無違誤，雖原判決贅引王志緯有「辯護人」一語，
然對於原判決結果不生影響，亦無剝奪憲法及訴訟法所賦予王志
緯之詰問或對質權利，王志緯上訴意旨(二)執此指摘原判決有應於
審判期日調查之證據而未予調查之違法云云，自非合法上訴第三
審之理由。至上訴人等其餘之指摘，或為未依據卷證資料，具體
指摘原判決如何違背法令，或係對於原判決已說明事項及屬原審
採證認事職權之適法行使，持憑己見就證據資料而為不同之評價
，且重為事實之爭執，均與法律規定得為第三審上訴理由之違法
情形，不相適合。其等上訴均不合法律上之程式，應予駁回。又
本件既從程序上駁回，則上訴人吳秋榮、許傳勝請求從輕量刑，
本院自無從審酌，併此敘明。
據上論結，應依刑事訴訟法第三百九十五條前段，判決如主文。
中    華    民    國  一○○  年    一    月  二十七  日
                      最高法院刑事第三庭
                          審判長法官  陳  正  庸  
                                法官  林  秀  夫  
                                法官  林  瑞  斌  
                                法官  謝  靜  恒  
                                法官  沈  揚  仁  
本件正本證明與原本無異
                                      書  記  官  
中    華    民    國  一○○  年    二    月    九    日
                                                      Q